【裁判字號】    99,交抗,28
【裁判日期】    990129
【裁判案由】    聲明異議
【裁判全文】
臺灣高等法院高雄分院刑事裁定          99年度交抗字第28號
抗  告  人
即受處分人  甲○○
上列抗告人因違反道路交通管理處罰條例聲明異議案件，不服臺
灣屏東地方法院中華民國98年12月11日裁定（98年度交聲字第39
1 號），提起抗告，本院裁定如下：
    主  文
抗告駁回。
    理  由
一、抗告意旨略以：當時違規之路口並未設有「三時相號誌，請
    依燈號指示行駛」的黃色指示牌，抗告人當時駕車於該路口
    綠燈左轉並無不當，如此有爭議的路口，原裁定認員警於當
    日18時至20時，舉發的交通違規僅有4 件，非無可疑；且同
    樣係多時相路口，全國各地的路口於綠燈是否能左轉竟有多
    種版本，讓用路人無所適從，主管機關有無依道路交通標誌
    標線設置規則第196 條精神設置號誌，令人懷疑，為此提起
    抗告，請撤銷原裁定云云。
二、原處分意旨略以：抗告人即受處分人甲○○於民國98年7 月
    10日19時45分許，駕駛WK-5229 號自用小貨車，在彰化縣北
    斗鎮○○路與光復路交岔路口，因有不依標誌、號誌指示之
    違規情事，為警攔停舉發，嗣原處分機關即交通部公路總局
    高雄區監理所屏東監理站，認抗告人上開情事，係違反道路
    交通管理處罰條例第48條第1 項第2 款規定，裁處抗告人罰
    鍰新臺幣（以下同）600 元，並依同條例第63條第1 項第1
    款之規定記違規點數1 點等語。
三、按汽車駕駛人轉彎時，不依標誌、標線、號誌指示者，處60
    0 元以上1,800 元以下罰鍰，又汽車駕駛人有道路交通管理
    處罰條例第48條情形者，除依原條款處罰鍰外，並予記違規
    點數1 點，道路交通管理處罰條例第48條第1 項第2 款、第
    63條第1 項第1 款分別定有明文。次按在無其他標誌、標線
    禁制或指示下，圓形綠燈表示准許車輛直行或左、右轉；箭
    頭綠燈表示僅准許車輛依箭頭指示之方向行駛，道路交通標
    誌標線設置規則第206 條第1 項第1 款、第2 款亦有明文。
四、經查：
  (一)抗告人於98年7 月10日19時45分許，駕駛WK-5229 號自用小
    貨車，在彰化縣北斗鎮○○路與光復路交岔路口，因有不依
    標誌、號誌指示之事實，業據舉發員警蘇勝雄陳稱：【該路
    口第一段時相為直行及右轉時相，路面並有劃分直行及右轉
    及左轉車道，第一段時相為直行及右轉時相，左轉車輛應靠
    左停於左轉車道。第二時相則為左轉指示燈號亮起後再行左
    轉。伊當時發現抗告人車於光復路段由綠燈轉為紅燈時，斯
    時中山路之號誌係由紅燈轉為綠燈，當時有2 輛車未待左轉
    指示燈亮起即行左轉，抗告人當時由中山路北往南方向行駛
    ，抗告人為當時之第二部車，第一部車由帶班劉巡佐攔查告
    發；第二部車由抗告人駕駛為伊所攔查告發】等語甚詳，此
    有舉發員警出具之職務報告書附卷可參（見原審卷第17頁）
    。經核上開陳述關於抗告人當日如何駕駛自用小貨車違規之
    過程，陳述甚為具體、詳盡，亦無違經驗法則，且與98年11
    月30日交通部公路總局第二區養護工程處彰化工務段函覆原
    審法院載明：「該台一線214K+850中山路與光復路口為多叉
    路口，該組號誌於82年間中山路拓寬完成即設置三色號誌至
    今，目前中山路號誌燈為5 顆燈（左轉燈、直行燈、右轉燈
    、黃燈、紅燈），如中山路南下車輛左轉光復路，必須等待
    號誌變換紅燈保護左轉號燈亮起，始可左轉進入光復路」等
    情相符（見原審卷第21頁），並有現場路口相片5 張在卷可
    稽；復佐以本件舉發員警於98年7 月10日18至20時許，執行
    上開交通稽查勤務期間，舉發交通違規僅有4 件，有彰化縣
    警察局北斗分局北斗派出所員警工作紀錄簿在卷可參（見原
    審卷第20頁），是在舉發件數甚少之情形下，執行勤務員警
    應無將本件違規與他案混淆之可能；再參以證人蘇勝雄身為
    員警，執行公務本身倘有違法、不當將受行政懲處責任及刑
    事公務員登載不實罪責之訴追等嚴格監督，舉發員警與抗告
    人間素不相識，並無仇隙，衡情自無虛構違規事實以陷害抗
    告人之理，益徵其前開陳述應堪信為真實。從而，本件抗告
    人於上述時、地，有不依標誌、標線指示之違規情事，應堪
    認定。
  (二)按「號誌應依交通流向、流量及路況設置與運轉，其時相、
    時制並視狀況調整之。已啟用之號誌，非有特殊原因不得停
    止運轉」，道路交通標誌標線設置規則第196 條定有明文。
    又受處分人不服公路主管機關所為之處罰，依道路交通管理
    處罰條例第87條之規定向管轄地方法院聲明異議，自屬行政
    救濟程序，其舉證責任分配，應採民事訴訟上舉證責任分配
    原則，此參酌行政訴訟法第136 條明文規定準用民事訴訟法
    第277 條之舉證責任分配原則自明。亦即先由行政機關就其
    如何履行相關正當法律程序，以及人民為何應受行政處罰之
    客觀違反法令行為，負證明責任。而受處分人就行政機關已
    為相當證明之事項，亦須就其所辯，提出反證，以動搖法院
    對其可能形成之不利心證。倘受處分人始終未能提出反證，
    或雖提出，但所提之反證卻不足以動搖法院審酌行政機關所
    提出之相關事證後，對其所形成之不利心證評價，依據舉證
    責任分配之法則，法院仍應為受處分人不利之認定。本件抗
    告人雖以：國內其他多時相路口，於綠燈是否能左轉竟有多
    種版本等情置辯，惟抗告人所稱其他多時相路口之路況及號
    誌情節非一，依上開道路交通標誌標線設置規則第196 條規
    定，主管機關依法自可視狀況調整之，抗告人據而主張為其
    違規免責事由，自屬無據。本件舉發機關，既已舉證抗告人
    有不依標誌指示之違規情事，其依法據以裁罰，自無不當。
  (三)抗告人雖另辯稱：舉發路段並未豎立任何三時相號誌云云。
    惟查本件違規時間係於98年7 月10日19時45分，該時間應已
    屬日落時分，行車時自應開亮車頭燈以資照明，以車輛車頭
    燈之燈光亮度，應足以協助車輛駕駛人發現本件舉發地點設
    有「三時相號誌」之交通號誌；又行車時應注意交通標誌、
    號誌，一般路口號誌有3 顆燈，非三時相號誌，惟若路口號
    誌為5 顆燈，可能為三時相號誌，為一般駕駛人應知悉之交
    通常識，觀諸本案之現場路口之號誌照片（見原審卷第18頁
    ），該違規地點交通號誌桿為5 顆燈，該設置為屬三時相號
    誌甚為明顯，則該路段既設有交通標誌，並位於交通號誌桿
    上，抗告人應無難以查知而無法遵守之情形，其上開所辯，
    自無足採。
五、綜上所述，本件抗告人違規事證明確。原審依道路交通管理
    處罰條例第48條第1 項第2 款、第63條第1 項第1 款、道路
    交通案件處理辦法第19條之規定，裁定駁回抗告人之異議，
    核無違誤。抗告人仍執前詞提起抗告，並無理由，應予駁回
    。
六、據上論結，應依道路交通案件處理辦法第26條，刑事訴訟法
    第412 條，裁定如主文。
中    華    民    國    99    年    1     月    29    日
                  刑事第一庭    審判長法  官  周賢銳
                                      法  官  徐美麗
                                      法  官  施柏宏
以上正本證明與原本無異。
不得再抗告。
中    華    民    國    99    年    1     月    29    日
                                      書記官  魏文常

司法院資訊處製作；財團法人民間司法改革基金會備份。
